臺灣高等法院民事判決　　　　　　　　　93年度訴易字第78號
原　　　告
即反訴被告　 乙○○
被　　　告
即反訴原告 　甲○○
當事人間因侵權行為損害賠償事件，原告提起刑事附帶民事訴訟
經本院刑事庭移送前來，及被告提起反訴，本院於94年8月16日
言詞辯論終結，判決如下：
    主  文
被告應給付原告新台幣壹拾伍萬零柒佰陸拾貳元，及自民國93
年11月27日起至清償日止，按年息5%計算之利息。
原告其餘之訴駁回。
本訴訴訟費用由被告負擔3/5，餘由原告負擔。
反訴被告應給付反訴原告新台幣壹拾萬壹仟壹佰元及自民國94
年3月4日起至清償日止，按年息5%計算之利息。。
反訴原告其餘之訴駁回。
反訴訴訟費用由反訴原告負擔2/5，餘由反訴原告負擔。
    事實及理由
甲、本訴部分：
一、本件原告即反訴被告乙○○（下稱乙○○）起訴主張：伊與
    被告即反訴原告甲○○（下稱甲○○）素不相識，民國92年
    6月25日17時許，在台北縣三重市○○街及大仁街交岔路口
    處，因停車問題發生口角爭執，甲○○乃基於傷害故意，徒
    手與伊發生肢體衝突，嗣甲○○之兄即訴外人李文景（業於
    93年11月1日15時50分許死亡）發現後，即趨前制止並將伊
    撲倒在地，渠等共同基於傷害伊身體故意，分別由李文景將
    伊抱住，而由甲○○持木棒毆打伊，致伊受有頭部裂傷等傷
    害，案經台灣板橋地方法院93年度易字第840號及本院93 年
    度上易字第1701號刑事判決，判處甲○○傷害罪刑確定。伊
    因上開傷害支出醫療費用合計新台幣（下同）5,771元；且
    伊原係任職於藍白煤氣有限公司擔任瓦斯送貨員，工作時必
    須騎乘機車往來奔波，惟因頭部裂傷無法配戴安全帽，被迫
    中斷工作，休養1個月，倘正常工作每月可獲薪資為49, 000
    元，是伊受有不能工作之損害49,000元；況伊因本件傷害，
    受有身體及精神上之莫大痛苦，又毫無恆產，現仍租屋而居
    ，自得請求甲○○賠償精神慰撫金200,000元，合計伊所受
    損害為254,771元[5,771＋49,000＋200,000]。爰依侵權行
    為之法則，請求甲○○如數給付。並聲明：甲○○應給付
    254,771元並自本起訴狀繕本送達之翌日起至清償日止，按
    年利率5%計算之利息。
二、甲○○則以：伊並不否認有上開細故，惟實係乙○○先動手
    ，且乙○○請求之損害賠償金額顯屬過高等語，資為抗辯。
    並聲明：原告之訴駁回。
三、查乙○○主張其於上開時地，因停車糾紛與甲○○發生口角
    爭執，嗣遭甲○○持木棒毆打，致受有頭部裂傷（3公分）
    、左前臂背側擦傷（0.5×5公分）、右手中指挫傷（4×1公
    分）、無名指挫傷、右小腿瘀腫傷（1×1公分）、左膝瘀腫
    傷（2×2公分）、右足擦傷（1×1公分、2×2公分）等傷害
    。而甲○○亦經台灣板橋地方法院93年度易字第840號及本
    院93年度上易字第1701號刑事判決，判處傷害罪刑確定等情
    ，業據其提出照片為證（見外放證物），復為甲○○所不爭
    執，並據本院調閱上開刑事卷宗（內附診斷書）查核屬實，
    應堪信為真實。乙○○既遭甲○○毆打成傷，已如前述，則
    乙○○自得依民法第184條第1項前段、第193條第1項、第19
    5條第1項之規定，請求甲○○應負侵權行為損害賠償之責，
    洵屬有據。是本件所應審者，厥為：乙○○得請求之損害賠
    償金額究為若干？茲詳析如后：
  (一)醫療費用工作損失部分：
  1.按「不法侵害他人之身體或健康者，對於被害人因此喪失或
    減少勞動能力或增加生活上之需要時，應負損害賠償責任」
    ，民法第193條第1項定有明文。
  2.乙○○主張因遭甲○○毆傷，而前往行政院衛生署台北醫院
    治療，因而支出之醫療費用實繳金額1,762元，業據原告提
    出醫療費用收據6件為證（見本院附民卷第8、9頁），且為
    甲○○所不爭執。乙○○請求此部分之醫療費用，為有理由
    ，應予准許。乙○○請求藥費5,771元，除上開應准許分外
    ，其餘金額既無繳費單據為憑，自不應准許。
  3.乙○○主張其原在藍白煤氣有限公司工作，月薪49,000元，
    因傷無法工作，自92年6月26日至92年7月25日請假1個月，
    損失49,000元，業據其提出在職證明書，請假證明書為證。
    對此，甲○○雖予否認，然受傷不能工作須請假療養，此為
    人情之常，甲○○雖予否認，要無可取。乙○○就此所為主
    張自堪信為真實。乙○○請假不能工作，損失月薪49,000元
    ，既因甲○○之傷害所造成，乙○○請求甲○○賠償，依上
    開規定，應予准許。
  (二)精神慰撫金部分：
    按「不法侵害他人之身體、健康、名譽、自由、信用、隱私
    、貞操，或不法侵害其他人格法益而情節重大者，被害人雖
    非財產上之損害，亦得請求賠償相當之金額」，民法第195
    條第1項前段定有明文。查本件甲○○傷害乙○○之身體，
    因而有一個月之期間無法工作，則乙○○受有精神上之痛苦
    ，情節重大，要堪認定。是乙○○自得依上開規定請求非財
    產上之損害賠償即精神慰撫金。本院斟酌兩造之身分、地位
    、經濟狀況及乙○○遭甲○○及李文景共同毆打，傷勢不輕
    ，已如前述等實際情況，認為請求20萬元精神慰撫金尚屬過
    高，應予核減為10萬元，方屬公允，此部分應予准許。逾此
    數額之請求，自非正當，不應准許。
  (三)按「給付無確定期限者，債務人於債權人得請求給付時，經
    其催告而未為給付者，自受催告時起，負遲延責任。」、「
    遲延之債務，以支付金錢為標的者，債權人得請求依法定利
    率計算之遲延利息。」、「應付利息之債務，其利率未經約
    定，亦無法律可據者，週年利率為百分之五。」民法第229
    條第2項前段、第233條第1項前段、第203條復分別著有明文
    。查乙○○對於甲○○之損害賠償請求權，係屬於未定給付
    期限之金錢債權，揆諸前述民法第229條第2項前段、第233
    條第1項前段、第203條之規定，乙○○主張甲○○應自起訴
    狀繕本送達之翌日即受催告時起，負擔法定遲延利息之責任
    ，即屬有據。而甲○○係於93年11月26日收受乙○○起訴狀
    。是乙○○就其勝訴部分請求甲○○加計自起訴狀繕本送達
    翌日即93年11月27日起算，按週年利率5%計算之法定遲延利
    息，洵屬正當，應予准許。至於乙○○敗訴部分，請求法定
    遲延之利息，即非正當，不應准許。
四、綜上所述，乙○○依侵權行為損害賠償之法律關係，請求甲
    ○○賠償150,762元[1,762＋49,000＋100,000]，及自起訴
    狀繕本送達之翌日即93年11月27日起至清償日止，按週年利
    率5 %計算之法定遲延利息，為有理由，應予准許；逾此範
    圍之請求，尚乏依據，應予駁回。
乙、反訴部分：
一、甲○○反訴主張：伊於上開時日，下班回家停車之際，突遭
    乙○○毆打並推倒在地，致頭面部、頭肩部及四肢部等受有
    傷害，支出醫療費合計2,100元；且伊原係任職於願景工程
    行擔任施工人員，因左眼角膜受傷，恐有失明之慮須長期配
    帶眼罩，致不得不中斷工作，在家休養1個月，倘正常工作
    每月可獲薪資為49,000元，是伊受有不能工作之損害49,000
    元；況伊因本件傷害，受有身體及精神上之莫大痛苦，又無
    恆產，現仍租屋而居且負債中，是伊自得請求甲○○賠償精
    神慰撫金200,000元，合計伊所受損害為251,100元[2,100＋
    49,000＋200,000]。爰依侵權行為之法則，請求乙○○如數
    給付。並聲明：乙○○應給付254,771元（超過251,100元部
    分，甲○○未陳明請求依據）並自本反訴起訴狀繕本送達之
    翌日起至清償日止，按年利率5%計算之利息。
二、乙○○則以：否認甲○○所述上揭情事，且其所提出之診斷
    書日期遭塗改，顯有瑕疵等語，資為抗辯。並聲明：反訴駁
    回。
三、查甲○○主張於上開時日，遭乙○○毆打，致受有左臉頰、
    左肩、左腳、左拇指、左眼球挫傷等傷害，據其提出診斷書
    為證（見本院訴易字卷第26頁），雖為乙○○所否認，然目
    擊證人李松明於檢察官偵訊時，已證述確見兩造互毆（見板
    橋地檢署93年度他字第2084號傷害案卷筆錄及上開刑事判決
    書所載）。雖上開診斷書出具日期由93年6月25日改為93年
    11 月26日，然該診斷書既記載檢驗日期為92年6月25日，且
    日期刪改處，又加蓋刪改者之印章，故其出具日期，顯係因
    筆誤而加以更改，自難憑此即謂診斷書有何瑕疵。乙○○抗
    辯，診斷書有瑕疵及否認毆打甲○○，自無可取。甲○○就
    此所為主張，自堪信為真實。依前述規定乙○○亦應負本件
    侵權行為損害賠償責任。是所應審究者為甲○○得請求之損
    害賠償金額，究為若干？茲詳析如后：
  (一)醫療費用及工作損失部分：
  1.按「不法侵害他人之身體或健康者，對於被害人因此喪失或
    減少勞動能力或增加生活上之需要時，應負損害賠償責任」
    ，民法第193條第1項定有明文。
  2.反訴原告主張因遭反訴被告毆傷，而前往祐民醫院治療，因
    而支出醫療費用2,100元，業據反訴原告提出醫療費用收據1
    件為證（見本院訴易卷第25頁），應堪採信。是反訴原告請
    求此部分支出之醫療費用部分，洵屬正當，應予准許。
  3.甲○○主張其在願景工程行工作，月薪49,000元，因傷自92
    年6月26日至92年7月25日請假1個月損失49,000元，業據其
    提出在職證明書及請假證明書為憑（見本院訴易卷第27、28
    頁），對此，乙○○雖予否認，然如同前述，受傷不能工作
    ，請假療養，為人情之常，乙○○予以否認，亦無可採。甲
    ○○就此所為主張，自堪採信。甲○○請假不能工作，損失
    月薪49,000元，既因對造傷害所造成，依上開規定，請求乙
    ○○賠償應予准許。
  (二)精神慰撫金部分：
    按「不法侵害他人之身體、健康、名譽、自由、信用、隱私
    、貞操，或不法侵害其他人格法益而情節重大者，被害人雖
    非財產上之損害，亦得請求賠償相當之金額」，民法第195
    條第1項前段定有明文。查本件乙○○傷害甲○○，則甲○
    ○受有精神上之痛苦，情節重大，自堪認定，是甲○○自得
    依該規定請求非財產上之損害賠償即精神慰撫金。本院斟酌
    實際情況，及兩造之身分、地位、經濟狀況及甲○○出庭時
    ，見其身體已完全健康復原等實際情況，認為請求20萬元精
    神慰撫金尚屬過高，應予核減為5萬元，方屬公允，此部分
    應予准許。逾此數額之請求，自非正當，不應准許。
  (三)按「給付無確定期限者，債務人於債權人得請求給付時，經
    其催告而未為給付者，自受催告時起，負遲延責任。」、「
    遲延之債務，以支付金錢為標的者，債權人得請求依法定利
    率計算之遲延利息。」、「應付利息之債務，其利率未經約
    定，亦無法律可據者，週年利率為百分之五。」民法第229
    條第2項前段、第233條第1項前段、第203條復分別著有明文
    。查乙○○對於甲○○之損害賠償請求權，係屬於未定給付
    期限之金錢債權，揆諸前述民法第229條第2項前段、第233
    條第1項前段、第203條之規定，就前開應予准許部分，甲○
    ○主張乙○○應自反訴起訴狀繕本送達之翌日即受催告時起
    ，負擔法定遲延利息之責任，即屬有據。而乙○○係於94年
    3月3日收受甲○○反訴起訴狀。是甲○○就其勝訴部分請求
    乙○○加計自起訴狀繕本送達翌日即94年3月4日起算，按週
    年利率5%計算之法定遲延利息，洵屬正當，應予准許。至於
    甲○○上開不應准許部分，請求法定遲延之利息，即非正當
    ，不應准許。
四、綜上所述，甲○○依侵權行為損害賠償之法律關係，請求甲
    ○○賠償101,100元[2,100＋49,000＋50,000]，及自起訴狀
    繕本送達之翌日即94年3月4日起至清償日止，按週年利率5%
    計算之法定遲延利息，為有理由，應予准許；逾此範圍之請
    求，殊乏依據，應予駁回。
丙、本件事實已臻明確，兩造其餘攻擊防禦方法及證據經予審酌
    ，核與判決結果不生影響，爰不再逐一論述，併此敘明。
據上論結，本件原告之訴及反訴原告之訴均為一部有理由、一部
無理由，依民事訴訟法第449條第1項、第450條、第79條判決如
主文。
中　　華　　民　　國　　94　　年　　8 　　月　　30　　日
                  民事第十七庭 審判長法  官  沈方維
                                     法  官  陳金圍
                                     法  官  王淇梓
正本係照原本作成。
不得上訴。
中　　華　　民　　國　　94　　年　　8 　　月　　30　　日
　　　　　  　　　　　　　           書記官  吳碧玲
